臺灣基隆地方法院民事裁定　
110年度抗字第14號
抗  告  人
即  債權人  有限責任基隆市第二信用合作社

法定代理人  謝修平  
送達代收人  陳宏宇  
相  對  人
即  債務人  潘惠子  
上列當事人間聲請拍賣抵押物事件，抗告人對於民國110年6月11
日本院110年度司拍字第40號裁定提起抗告，本院裁定如下：
    主  文
原裁定廢棄。
    理  由
一、聲請及抗告意旨略以：
(一)第三人蕭鳴鴻前於民國107年10月2日向抗告人借款新臺幣(
    下同)250萬元，並以其所有基隆市○○區○○段000地號土地及
    其上同段3159建號建物(門牌號碼基隆市○○區○○街000巷00弄
    00號2樓，下稱系爭不動產)設定擔保債權總金額300萬元之
    最高限額抵押權作為借款之擔保，借款期間自107年10月9日
    起至127年10月9日止，利息、遲延利息及違約金則依照各契
    約約定，並於107年10月5日登記在案(下稱系爭抵押權)。詎
    蕭鳴鴻於同年12月起即未依約繳付本息，尚積欠2,279,467
    元及其利息未為清償。依兩造簽立之個人購屋貸款定型化契
    約書第8條「甲方(即借款人蕭鳴鴻)對丙方(即抗告人)任何
    一宗債務不依約清償本金或付息時，丙方應於合理期間以書
    面通知甲方後，始生縮短借款期限，或視為全部到期之效力
    。」之約定，借款人若有任何一宗債務不依約清償本金或付
    息時，經書面通知後，全部債務視為全部到期。第三人蕭鳴
    鴻嗣雖將系爭不動產所有權移轉登記與相對人潘惠子，惟依
    民法第867條但書之規定，業已登記之系爭抵押權不因此受
    有影響。
(二)抗告人前分別於110年1月18日、同年2月4日、同年3月4日以
    掛號郵件向蕭鳴鴻之戶籍地址即基隆市○○區○○街00○00號及
    系爭不動產即基隆市○○區○○街000巷00弄00號2樓寄發踐行催
    告程序書(下稱書面催告)，雖因蕭鳴鴻逾期未領、招領逾期
    而退回，惟據最高法院109年度台上大字第908號民事裁定意
    旨，書面催告應採民法第95條第1項前段之到達主義，以將
    意思表示送達相對人可支配範圍，置於相對人隨時可瞭解其
    內容之狀態而言，不以直接收受或實際領取為生效要件，相
    對人實際上有無閱讀則非所問。抗告人所為之書面催告既生
    效力，抗告人聲請准予拍賣抵押物，合於法律規定，原裁定
    認抗告人之書面催告因逾期未領而退回，並未生合法催告之
    效力，而駁回抗告人之聲請，尚有未合，爰依法提起抗告，
    聲明原裁定廢棄等語。
二、按抵押權人，於債權已屆清償期，而未受清償者，得聲請法
    院，拍賣抵押物，就其賣得價金而受清償，民法第873條定
    有明文。上開規定，依同法第881條之17，於最高限額抵押
    權準用之。是抵押權人聲請法院拍賣抵押物，應以債權已屆
    清償期而未受清償者為限，倘債權未屆清償期，抵押權人即
    不得聲請法院拍賣抵押物。次按非對話而為意思表示者，其
    意思表示，以通知達到相對人時，發生效力，民法第95條第
    1項本文定有明文。又表意人將其意思表示以書面郵寄掛號
    寄送至相對人之住所地，郵務機關因不獲會晤相對人，而製
    作招領通知單通知相對人領取者，除相對人能證明其客觀上
    有不能領取之正當事由外，應認相對人受招領通知時，表意
    人之意思表示已到達相對人而發生效力，不以相對人實際領
    取為必要(最高法院109年度台上大字第908號裁定意旨參照)
     。
三、抗告人抗告主張其已依兩造訂立之前開個人購屋貸款定型化
    契約書第8條之約定，向蕭鳴鴻之前開戶籍地址及系爭不動
    產地址為書面催告，雖均經郵務機關以招領逾期或逾期未領
    為由退回，惟依前開最高法院109年度台上大字第908號裁定
    意旨，書面催告之意思表示應於蕭鳴鴻受招領通知時，已到
    達蕭鳴鴻而發生效力，故系爭抵押權所擔保債權之清償期業
    已屆至，原裁定駁回抗告人拍賣抵押物之聲請，於法即有未
    合等語，並據提出踐行催告程序書、蕭鳴鴻之戶籍謄本及因
    逾期未領遭退回之信封等件為證。
四、本院觀諸前開最高法院109年度台上大字第908號裁定意旨乃
    揭示「表意人將其意思表示以書面郵寄掛號寄送至相對人之
    『住所地』……應認相對人受招領通知時，表意人之意思表示已
    到達相對人而發生效力。」原裁定未查明蕭鳴鴻之設籍地址
    是否即為其住所地，遽以抗告人對蕭鳴鴻所為之書面催告，
    已遭郵務機以逾期未領為由退回而無從在形式上認定抗告人
    對蕭鳴鴻所為之書面催告已合法送達蕭鳴鴻，而駁回抗告人
    之聲請，尚嫌率斷。抗告意旨指摘原裁定不當，求予廢棄，
    為有理由。爰由本院將原裁定廢棄，由原審另為適法之處理
    。
四、據上論結，本件抗告為有理由，爰裁定如主文。
中　　華　　民　　國　　110 　年　　10　　月　　28　　日
                  民事庭審判長法  官  黃梅淑
　
                              法  官  高偉文
　
                              法  官  徐世禎
以上正本係照原本作成。
本裁定除以適用法規顯有錯誤為理由，不得再抗告。
如提起再抗告，應於裁定送達後10日內委任律師為代理人向本院
提出再抗告狀，並繳納再抗告費新臺幣1,000 元。
中　　華　　民　　國　　110 　年　　10　　月　　28　　日
                              書記官  張雅婷